【裁判字號】    91,自緝,701
【裁判日期】    920211
【裁判案由】    詐欺
【裁判全文】
臺灣臺中地方法院刑事判決                        九十一年度自緝字第七０一號
    自  訴  人  甲○○  女  四.
    被      告  乙○○  男  四.
右列被告因詐欺案件，經自訴人提起自訴，本院判決如左：
    主  文
乙○○無罪。
    理  由
一、自訴意旨略以：被告乙○○於民國八十三年間結識當時已離婚且頗有積蓄之自訴
    人甲○○，竟意圖為自己不法之所有，以佯稱開設貿易公司為藉口，分別於八十
    四年十月二十七日及八十五年一月二十二日向自訴人詐騙新台幣（下同）三百萬
    元及三十萬元，共得款三百三十萬元，且向自訴人謊稱三年後即可連本帶利還給
    自訴人，被告並開立票面金額各為三百萬元與三十萬元，到期日分別為八十七年
    十月二十七日及八十八年一月二十二日之本票二紙交予自訴人供作擔保，屆期經
    自訴人向被告催討上開投資款未果且逃逸無蹤，上開二紙本票亦無從提示付款，
    自訴人始知受騙；因認被告涉犯刑法第三百三十九條第一項之詐欺取財罪嫌云云
    。
二、按犯罪事實應依證據認定之，無證據不得推定其犯罪事實；不能證明被告犯罪或
    其行為不罰者，應諭知無罪之判決，刑事訴訟法第一百五十四條、第三百零一條
    第一項分別定有明文。而刑事訴訟法上所謂認定犯罪事實之證據，係指足以認定
    被告確有犯罪行為之積極證據而言，該項證據自須適合於被告犯罪事實之認定，
    始得採為斷罪資料；又認定犯罪事實所憑之證據，無論係直接證據或間接證據，
    其為訴訟上之證明，須於通常一般之人均不致有所懷疑，而得確信其為真實之程
    度者，始得據為有罪之認定，倘其證明尚未達到此一程度，而有合理之懷疑存在
    ，復無其他調查途徑可尋，法院即應為無罪之判決，亦經最高法院分別著有二十
    九年上字第三一０五號、七十六年台上字第四九八六號判例可資參照。
三、自訴人認被告涉有上開詐欺罪嫌，無非係以被告逾期未償所積欠之三百三十萬元
    債務，且所簽發之前開本票，亦因被告逃逸無蹤無從提示兌現，並有本票二紙為
    證等，資為論據。
四、訊據被告堅持否認有何前開詐欺之犯行，辯稱：伊於八十三年間，因所經營之工
    廠倒閉，透過朋友介紹而認識自訴人，雙方進而交往，當初伊積欠他人債務一百
    多萬，乃向自訴人借款清償，自訴人即於八十三年、八十四年間，以其所有之房
    屋貸款出借，供伊清償債務；伊因作生意始前往大陸，並非惡意避債，伊亦曾清
    償部分借款，自訴人所提出之總面額三百三十萬元之本票，確係伊開立與自訴人
    作為擔保，但是實際上借款金額伊不記得，印象中應該不到三百三十萬元，伊願
    意清償，只是目前經濟狀況無法一次清償等語，資以為辯。
五、經查：
    （一）被告固不否認確有向自訴人借貸款項，並開立前開面額合計為三百三十萬
          之本票二紙交與自訴人收執等情，此有自訴人所提出之本票影本二紙在卷
          可稽，惟被告對於實際借款之金額，則爭執並非三百三十萬元之譜，然證
          人即自訴人之母賴劉淑貞於本院審理中到庭證稱：「（問：知否被告蘇志
          勇有否向自訴人甲○○借款經過為何？）我知道被告乙○○，剛開始先拿
          三百萬元，後來又拿了三十萬元，時間大約在八十四年底，拿錢時，我有
          在場，地點在臺中市○○○○○街四二號三樓我女兒的住處，當初乙○○
          是以要與自訴人結婚及投資開設公司為由向自訴人借錢，並說三年後還款
          ，他錢拿了之後，時間到了被告還不出錢，自訴人也找不到被告乙○○。
          」等語，核與自訴人指述情節相符，且與前開本票之面額相當，則自訴人
          指訴被告借款三百三十萬元之情，應堪認定。證人賴劉淑貞雖為自訴人之
          母親，然因借款當時僅有被告、自訴人及證人賴劉淑貞在場，而證人賴劉
          淑貞證述情節亦與本票記載相符，並無扞格之處，自堪採信為真實。
    （二）而自訴人指訴被告佯稱欲與其結婚，並開設貿易公司營利以扶養其母子之
          生計，致使自訴人陷於錯誤，而交付被告三百三十萬元等情，縱認自訴人
          指訴被告以欺騙感情之方式，取得前開款項之詞，係屬真實，自訴人交付
          前開三百三十萬元款項之原因，係出於金錢消費借貸之關係，自訴人對於
          借貸之關係，並無陷於錯誤或誤認之虞，業與詐欺罪之構成要件不相符合
          ；又被告向自訴人借款三百三十萬元，負有清償之義務，自訴人仍得循民
          事訴訟途徑向被告求償，被告之清償責任，既未免除，何來詐得財物之有
          ？況且，被告對於借貸之事，並不爭執，亦同意清償，則被告自始即無不
          法所有之詐欺意圖，何來詐欺之有？自訴人既係在評估個人與被告之關係
          狀況下，自願出借前開款項與被告使用，自無受詐之虞，依據現有事證，
          亦無從證明被告有何故意施用詐術取財之不法意圖及行為，尚難認定被告
          有何詐欺取財之行為，本件應係純屬民事債務糾紛，自訴人應循民事訴訟
          途徑，請求被告清償借款或給付票款，始為適途。此外，復查無其他積極
          證據足資證明被告有何詐欺取財之犯行，其前揭犯罪應屬不能證明，揆諸
          首揭規定及判例意旨，爰為無罪判決之諭知。
據上論斷，應依刑事訴訟法第三百四十三條、第三百零一條第一項，判決如主文。
中      華      民      國    九十二    年      二    月      十一      日
                              臺灣臺中地方法院刑事第六庭
                                      法  官  巫淑芳
右正本證明與原本無異。
如不服本判決，應於送達後十日內向本院提出上訴狀 （須附繕本） ，上訴於台灣高
法院台中分院。
                                      書記官
中      華      民      國    九十二    年      二    月      十一      日


司法院資訊處製作；財團法人民間司法改革基金會備份。
